臺灣高等法院民事判決　　　　　　　　　　　　　　　九十二年度訴易字第三四號
　　原　　　告　乙○○
　　被　　　告　甲○○
右當事人間請求侵權行為損害賠償事件，原告提起刑事附帶民事訴訟，經本院刑事庭
裁定移送前來，本院於九十三年二月十一日言詞辯論終結，判決如左︰
    主      文
被告應給付原告新台幣壹拾參萬元。
原告其餘之訴駁回。
訴訟費用由被告負擔十五分之十三，餘由原告負擔。
    事      實
甲、原告方面：
壹、聲明：被告應給付原告新臺幣（下同）十五萬六千元。
貳、陳述：
一、被告明知無駕駛執照，不得駕車，仍於民國（下同）九十年十月三十一日晚間，
    無照駕駛車牌號碼 UUC－三三六號輕型機車，沿桃園縣八德市○○路行駛，行經
    八三六巷時，疏未注意係單行道，竟逆向駛入該巷道，行經八三六巷與永忠街七
    巷交岔路口，適遇原告騎車牌號碼HXW—三二○號重型機沿永忠街七巷行駛，正
    欲左轉彎進入興豐路八三六巷，二車發生碰撞，致原告受有右小指壓傷合併遠端
    截肢之傷害。
二、原告因此車禍受傷，右小指壓斷，於受傷期間無法正常工作，且因小指截肢，有
    些工作無法勝任，受有修車費用六千元、精神損失十二萬元、工作薪資損失三萬
    元，共計十五萬六千元之損害。
參、証據：除援用刑事判決所引用之証據外，並補提出九十一年度綜合所得稅結算申
    報書收執聯、各類所得扣繳暨免扣繳憑單影本各一紙為証。
乙、被告方面：經合法傳喚未到場，亦未提出書狀為任何聲明或陳述。
丙、本院依職權向臺灣桃園地方法院檢察署調閱九十一年度偵字第七一九五號甲○○
    過失傷害案全卷。
    理      由
一、被告經合法通知未於言詞辯論期日到場，核無民事訴訟法第三百八十六條各款所
    列之情形，爰依原告之聲請，由其一造辯論而為判決，合先敘明。
二、原告起訴主張：被告於九十年十月三十一日晚間，無照駕駛車牌號碼 UUC—三三
    六號輕型機車，沿桃園縣八德市○○路行駛，行經八三六巷時，疏未注意係單行
    道，竟逆向駛入該巷道，行經八三六巷與永忠街七巷交岔路口，適遇原告騎車牌
    號碼HXW—三二○號重型機沿永忠街七巷行駛，正欲左轉彎進入興豐路八三六巷
    ，二車發生碰撞，致原告受有右小指壓傷合併遠端截肢之傷害，爰依法請求判決
    命被告賠償伊因此車禍受傷無法正常工作之損失三萬元，修車費用六千元、精神
    損失十二萬元、工作薪資損失三萬元，共計十五萬六千元等語。被告部分經合法
    通知未到庭，亦未提出書狀作任何爭執。
三、原告所主張之事實，業據其提出診斷証明書一紙、估價單一紙、薪資扣繳憑單一
    紙為証，而被告之前開過失傷害行為，亦經本院刑事庭判處有期徒刑四月確定，
    有本院九十二年度上易字第七十號刑事判決可稽，並經本院調閱刑案卷宗查明屬
    實，而被告對於原告所主張之前開事實，已經受合法通知而於言詞辯論期日不到
    場，亦未提出準備書狀爭執，依民事訴訟法第二百八十條第三項，視同自認，自
    堪信原告之主張為真。
四、按未經向公路監理機關申請登記、考驗及格後發給汽車駕駛執照，不得駕駛；且
    車輛在單行道行駛時，應在快車道上按遵行方向順序行駛；汽車行駛時，駕駛人
    應注意車前狀況及兩車併行之間隔，並隨時採取必要之安全措施。道路交通安全
    規則五十條第一項、第九十六條前段、第九十四條第三項分別訂有明文。被告駕
    車自應注意上述道路交通安全規則之規定，竟未經考驗取得汽車駕駛執照，且依
    卷附之交通事故調查報告表所載，本件肇事時天晴、光線為夜間有照明、路面狀
    態乾燥、無缺陷、無障礙物，且視距良好，皆無不能注意之情形，被告竟疏不注
    意，未依規定而逆向行駛，以致肇事，致原告受傷，被告之過失駕駛行為，與原
    告之受傷間，具有相當因果關係，其過失傷害行為堪以認定。
五、按因故意或過失，不法侵害他人之權利者，負損害賠償責任；不法侵害他人之身
    體或健康者，對於被害人因此喪失或減少勞動能力或增加生活上之需要時，應負
    損害賠償責任；不法侵害他人之身體、健康、名譽或自由者，被害人雖非財產上
    之損害，亦得請求賠償相當之金額，民法第一百八十四條第一項前段、第一百九
    十三條第一項、第一百九十五條第一項前段分別定有明文。經查原告因被告之過
    失傷害行為，受有前揭所示之傷害，揆諸前開法條所示，自應賠償原告財產及非
    財產上之損害，茲就原告請求之損害分述之：
（一）薪資損失部分：
    查原告因本件車禍發生，致右小指壓傷合併遠端截肢，於九十年十月三十一日、
    十一月八日進行兩次手術，並自九十年十一月一日起至十一月十九日止，七次門
    診之事實，有診斷証明書一紙及天主教聖保祿修女會醫院九十一年六月七日桃聖
    業字第九一○五四號函可稽（見桃園地方法院檢察署九十一年偵字第七一九五號
    卷第九、二一頁），而原告年收入為七十二萬餘元，平均每月薪資收入達六萬元
    ，此亦有原告所提出之各類所得扣繳暨免扣繳憑單影本可憑（見本院卷第二八頁
    ），則原告請求其因受傷而不能工作之薪資損失三萬元，自堪信屬實，應予准許
    。
（二）慰撫金：
      按不法侵害他人之身體、健康、名譽或自由者，被害人雖非財產上之損害，亦
      得請求賠償相當之金額，原告因被告過失不法侵害其身體行為，致右小指壓傷
      合併遠端截肢，雖未達法定重傷之定義，然截斷之小指永不可回復，並因此使
      原告就某些工作無法勝任，顯已造成原告終生難以恢復原狀之傷害，則其精神
      上深感痛苦，不可言喻，自得請求被告賠償非財產損害之慰撫金。爰斟酌兩造
      之身分、地位及經濟狀況等一切情狀，認原告之請求以十萬元為適當，逾此部
      分之請求，尚嫌過高，不應准許。
（三）修車費：
      原告雖主張其因本件車禍致機車受損，計支出修理費用六千元云云，惟按因犯
      罪而受有損害之人，於刑事訴訟程序固得附帶提起民事訴訟，對於被告請求回
      復其損害，但其請求回復之損害，以被訴犯罪事實所生之損害為限，否則縱令
      得依其他事由提起民事訴訟，亦不得於刑事訴訟程序附帶為此請求（參見最高
      法院六十年台上字第六三三號判例意旨），經查，被告因過失傷害行為致原告
      之機車受損，固有損失，然此項損害非屬被告所犯過失傷害罪所侵害之客體，
      即非被訴犯罪事實所生之損害，故縱可依其他法律關係向被告請求，此部分尚
      難得以刑事附帶民事訴訟程序請求賠償，故此部分原告之主張即屬不應准許。
六、綜上所述，原告請求被告給付損害賠償十三萬元，應予准許，逾此部分之請求，
    不應准許。
據上論結，本件原告之訴為一部有理由，一部無理由，依民事訴訟法第三百八十五條
第一項前段，第七十九條但書，判決如主文。
中　　　華　　　民　　　國　　九十三　　年　　　二　　　月　　十八　　日
                              民事第九庭
                                  審判長法　官　李　瓊　蔭
                                        法　官  林　金　吾
                                        法　官  張　　　蘭
正本係照原本作成。
不得上訴。
中　　　華　　　民　　　國　　九十三　　年　　　二　　　月　　 十九 　　日
　　　　　　　　　　　　　　　　　　　　書記官  應　瑞　霞
